【裁判字號】    95,聲再,2
【裁判日期】    950614
【裁判案由】    聲請再審
【裁判全文】
臺灣苗栗地方法院刑事裁定               95年度聲再字第2號
聲  請  人  甲○○
即受判決人
選任辯護  人  黃文皇律師
即送達代收人
上列聲請人因違反森林法案件，對於本院中華民國94年5 月27日
94年度苗簡字第336號確定判決，聲請再審，本院裁定如下：
    主  文
再審之聲請駁回。
    理  由
一、本件聲請意旨詳如聲請再審狀所載（如附件）。
二、按有罪之確定判決後，因發現確實之新證據，足認受有罪判
    決之人應受無罪、免訴、免刑或輕於原判決所認罪名之判決
    者，為受判決人之利益，得聲請再審，刑事訴訟法第420 條
    第1 項第6 款定有明文。次按有罪之判決確定後，因發現確
    實之新證據，足認受有罪判決之人應受無罪、免訴、免刑或
    輕於原判決所認罪名之判決者，固得聲請再審；惟此所謂發
    現確實之新證據，係指該項證據，事實審法院於判決前因未
    經發見，不及調查斟酌，至其後始行發見者而言，若判決前
    已經當事人提出或聲請調查之證據，經原法院捨棄不採者，
    即非該條款所謂發見之新證據，自不得據為聲請再審之原因
    ，最高法院28年度抗字第8 號著有判例，可資參照。又按所
    謂發見確實之新證據，係指當時已經存在而發見在後或審判
    時未經注意之證據，且能證明原確定判決所認定之事實為錯
    誤者而言，與在認定事實後因以論處罪刑所應依據之法律無
    涉，最高法院35年特抗字第21號判例亦足資參照。再按所謂
    發現確實之新證據，係指該證據於事實審法院判決前已經存
    在，為法院、當事人所不知，不及調查斟酌，至其後始行發
    現，且就證據本身形式上觀察，固不以絕對不須經過調查程
    序為條件，但必須顯然可認足以動搖原有罪確定判決，而為
    受判決人無罪、免訴、免刑或輕於原判決所認罪名之判決者
    為限。故受理聲請再審之最後事實審法院，應就聲請再審理
    由之所謂「新證據」，是否具備事實審判決前已經存在，為
    法院、當事人所不知，事後方行發見之「嶄新性」，及顯然
    可認足以動搖原有罪確定判決，應為無罪、免訴、免刑或輕
    於原判決罪名之「顯然性」二要件，加以審查，為判斷應否
    准予開始再審之準據，最高法院85年度臺抗字第308 號裁定
    可資參照。
三、經查：
（一）聲請人提出苗栗縣政府93年8 月2 日府農林字第09300798
      632 號公告、93年8 月13日府農林字第0930084812號函各
      1 份（均為影本，參聲請人刑事再審聲請狀證一、證二所
      示），及其詢問苗栗縣政府承辦人員張家禎之結果，證人
      張家禎稱：聲請人於93年8 月26日下午，至苗栗縣卓蘭鎮
      苗豐里5 鄰之大安溪河床，吊取漂流木，係於開放自由撿
      拾時段撿拾漂流木等語為由，認其發現確實之新證據，足
      證聲請人應受無罪之判決。
（二）經調閱本院苗栗簡易庭94年度苗簡字第336 號偵查及審理
      卷宗之結果，可見聲請人所提出之前述公告及函文，係附
      於臺灣苗栗地方法院檢察署93年度偵字第3122號卷宗第60
      至62頁，屬於事實審法院即本院苗栗簡易庭判決前已經存
      在之證據。而依據上述公告之內容，可知敏督利颱風七二
      水災，災後國有林竹木漂流至國有林區域外，苗栗縣政府
      乃公告自93年8 月3 日至8 月31日止，每日上午8 時至下
      午6 時，當地居民得於大安溪自苗栗縣泰安鄉梅安（園）
      大橋以下至苑裡鎮止以縣界為界等區域，自由撿拾漂流木
      。但苗栗縣政府已委託打撈協會置放於大安部落等地之漂
      流木，嚴禁竊取及破壞，若有竊取等情事，依森林法第50
      條、第52條規定移送法辦。而依據苗栗縣政府93年8 月27
      日府農林字第09300894502 號函、93年8 月27日府農林字
      第09300894501 號公告（參同偵卷第64至65頁），因8 月
      24日艾莉颱風影響，自由撿拾期限提前於93年8 月25日止
      。是聲請人於93年8 月26日下午，至上址吊取漂流木，即
      非在苗栗縣政府公告開放撿拾時間內，撿拾漂流木。由此
      觀之，聲請人提出之上述函文及公告，即係於本院苗栗簡
      易庭判決前，業已調查且經捨棄不採之證據，並非刑事訴
      訟法第420 條第1 項第6 款所規定之發見確實之新證據。
      至聲請人上述有關證人張家禎之證詞，顯非於事實審法院
      判決前即已經存在之證據，不言可諭，附此敘明。
（三）復衡之證人即苗栗縣政府農業局林業課承辦人張家禎於偵
      查時之證詞（參同上偵卷第57至59頁）、苗栗縣政府93年
      8 月27日會勘紀錄、漂流木每木調查及價格表、照片14張
      （參同上偵卷第16至18頁、第19至20頁）、檢察官93年11
      月19日履勘現場筆錄、照片13張（參同上偵卷第71頁、第
      89至91頁）、苗栗縣政府94年4 月28日府農林字第094004
      5750號函及檢附之漂流木山價一覽表、各林區森林主副產
      物市價調查比較表、東勢林區管裡處森林主副產物市價調
      查表（參93年度訴字第518 號卷第60至63頁）所示。可知
      聲請人於上述時地，所吊取之檜木、肖楠等森林所產之珍
      貴木材，總共有13支，山價為220667元，且其中1 支檜木
      ，業經苗栗縣政府註記標示為AB417 號等情。是由上述之
      證據觀察，再衡酌聲請人所提出之前述函文、公告及證人
      張家禎之證詞，並不足以動搖原有罪確定判決，而為受判
      決人無罪或輕於原判決所認罪名之判決。
（四）至聲請人以最高法院46年台上字第632 號判決之意旨，認
      漂流溪底之倒木，並非森林主產物，而認聲請人之上述行
      為，並無森林法第52條之適用。但此顯非刑事訴訟法第42
      0 條第1 項第6 款之再審理由，亦非同法第420 條所規定
      得聲請再審之法定事由，本院自無庸審酌，併此敘明。
三、綜上所述，原確定判決並無聲請人所主張之再審事由，聲請
    人據以聲請再審，為無理由，應予駁回。
據上論斷，應依刑事訴訟法第434 條第1 項，裁定如主文。
中    華    民    國    95    年    6     月    14    日
                  刑事第三庭    審判長法  官    柳章峰
                                      法  官    吳國聖
                                      法  官    呂曾達
以上正本證明與原本無異。
如不服本裁定，應於裁定送達後5日內向本院提出抗告狀。
                                      書記官    許千士
中    華    民    國    95    年    6     月    14    日


司法院資訊處製作；財團法人民間司法改革基金會備份。
